【裁判字號】    98,抗,358
【裁判日期】    981028
【裁判案由】    聲請撤銷緩刑
【裁判全文】
臺灣高等法院高雄分院刑事裁定           98年度抗字第358號
抗  告  人
即受刑人    甲○○
上列抗告人因聲請撤銷緩刑案件，不服臺灣高雄地方法院中華民
國98年9 月28日裁定（98年度審撤緩更一字第7 號），提起抗告
，本院裁定如下：
    主  文
抗告駁回。
    理  由
一、抗告意旨略以：抗告人即受刑人（下稱抗告人）甲○○之父
    ，雖在中鋼結構公司上班，每月薪資新臺幣（下同）5 萬餘
    元，然因每月均須繳交房貸及信貸費用，故無法供應一家經
    濟來源。而抗告人之母係在抗告人之舅父處上班，抗告人先
    前亦與母親同在舅父處工作，自民國98年8 月30日即努力賺
    錢，所賺款項均匯入抗告人母親之帳戶內，供作家庭生活費
    用。又抗告人之前缺錢，均係向地下錢莊借錢，絕不可能為
    了錢，將銀行帳戶交予他人，亦係因地下錢莊之債務催討及
    追殺，抗告人始會經常不在家中。此次如撤銷抗告人之緩刑
    宣告，抗告人家庭即將破碎，爰請撤銷原裁定，再予抗告人
    1 次得以彌補父母親恩情，並扶養3 名幼兒之機會等語。
二、按刑法關於撤銷緩刑宣告之規定，業於98年5 月19日修正公
    布，並自98年9 月1 日起生效施行。又於此次刑法修正施行
    前，受緩刑之宣告，修正施行後仍在緩刑期內者，適用修正
    施行後之刑法第75條及第75條之1 規定，刑法施行法第6 條
    之1 第2 項定有明文。查抗告人甲○○前因偽造有價證券案
    件，經臺灣嘉義地方法院於96年3 月30日以95年度訴字第61
    6 號判處有期徒刑1 年8 月，緩刑4 年，並於96年5 月7 日
    確定之情，有前開判決、臺灣高等法院被告前案紀錄表1 份
    在卷可參。抗告人既係於98年5 月19日修正刑法施行前受緩
    刑宣告，且修正施行後仍在緩刑期內（緩刑期間至100 年5
    月6 日屆滿），則依前揭條文規定，自應適用修正施行後即
    現行刑法第75條及第75條之1 規定，以決定是否撤銷其緩刑
    之宣告。次按，現行刑法第75條之1 第1 款乃明定緩刑前因
    故意犯他罪，而在緩刑期內受6 月以下有期徒刑、拘役或罰
    金之宣告確定，且足認原宣告之緩刑難收預期效果，而有執
    行刑罰之必要者，「得」撤銷其緩刑宣告。考其立法意旨，
    乃採裁量撤銷主義，賦予法院撤銷與否之權限。惟審認是否
    「得撤銷」之實質要件，厥為「足認原宣告之緩刑難收其預
    期效果，而有執行刑罰之必要」。故於上揭「得」撤銷緩刑
    之情形，法官自應依職權本於合目的性之裁量，妥適審酌被
    告所犯前後數罪間，關於法益侵害之性質、再犯之原因、違
    反法規範之情節是否重大、被告主觀犯意所顯現之惡性及其
    反社會性等情，是否已使前案原為促使惡性輕微之被告或偶
    發犯、初犯改過自新而宣告之緩刑，難收其預期之效果，而
    確有執行刑罰之必要。
三、查抗告人前於95年2 月27日某時，以虛捏之「黃宗哲」名義
    ，偽造面額30萬元之本票1 紙，向友人官佳瑩佯稱其舅舅「
    黃宗哲」需資金週轉，而以該偽造之本票為擔保，自官佳瑩
    騙借6 萬元。嗣抗告人於偵審中對於上開犯行坦承不諱，經
    臺灣嘉義地方法院認抗告人係牽連犯偽造有價證券及詐欺取
    財2 罪，而從一重論以偽造有價證券罪，並以抗告人詐取之
    金額非鉅，且已當庭與告訴人和解、向告訴人下跪道歉，告
    訴人亦表示願原諒抗告人，認抗告人應係一時短於思慮而罹
    犯重典，乃依刑法第59條減輕其刑，而於96年3 月30日以95
    年度訴字第616 號判處有期徒刑1 年8 月，並諭知緩刑4 年
    ，於96年5 月7 日確定在案（下稱前案）。又抗告人因於緩
    刑前之95年8 月19日，將其所有之陽信銀行小港分行存摺、
    提款卡提供予不詳詐欺集團成員使用，幫助詐欺集團成員於
    95年8 月20日、21日詐騙呂俊逸，致呂俊逸損失2,300 元，
    經臺灣臺中地方法院審理後，以受刑人辯稱存摺、提款卡遺
    失之情不可採，認係犯幫助詐欺取財罪，而於97年8 月28日
    以97年度易字第2324號判決處拘役50日，減為拘役25日，於
    97年9 月25日確定（下稱後案）等情，均業經原審法院核閱
    上開刑事判決及臺灣高等法院被告前案紀錄表無訛。原審因
    而審酌抗告人前後所犯偽造有價證券罪及詐欺取財罪、幫助
    詐欺取財罪，均屬為貪圖不當利得而為之財產犯罪，侵害之
    法益均為私人財產法益，且前案係於95年7 月3 日偵查分案
    ，嗣因抗告人通緝而報結，旋於95年8 月1 日因緝獲抗告人
    而再啟偵查程序（此見臺灣高等法院被告前案紀錄表即明）
    ，則抗告人既於95年8 月1 日為警緝獲而知悉前案遭查獲，
    竟仍於95年8 月19日再有後案犯行，顯見其於前案遭查獲後
    猶無悔悟之心，且前後兩案犯行只相隔短短數月，縱令後案
    之犯罪情節非屬重大（為幫助犯，且正犯詐取之金額僅2,30
    0 元），仍難謂抗告人僅係因一時貪念，因而失慮致罹刑典
    。再者，抗告人雖於前案偵審中就犯行均坦承不諱，然至後
    案卻矢口否認犯行，亦見其主觀犯意所顯現之惡性及反社會
    性已升高。而衡諸抗告人前後兩案關於法益之侵害、違反法
    規範情節之重大程度、其主觀犯意所顯現之惡性及反社會性
    等情，顯足以動搖前案未及審酌後案情節而為宣告抗告人緩
    刑之理由。參以抗告人於緩刑期間即97年2 月28日故意再犯
    強制罪，經臺灣高雄地方法院於98年1 月15日以97年度審簡
    字第3191號判處拘役50日確定，有該判決及臺灣高等法院被
    告前案紀錄表附卷可按，益足徵前揭緩刑宣告顯未收預期之
    抑制再犯、矯治教化功效，而有執行刑罰之必要，因而認檢
    察官之聲請撤銷緩刑為有理由，因而裁定撤銷抗告人前開臺
    灣嘉義地方法院95年度訴字第616 號判決所為之緩刑宣告，
    經核於法尚無不合，抗告人仍執詞，指摘原裁定不當，洵無
    理由，應予駁回。
四、至抗告人雖執前詞為辯，然經原審依職權令抗告人住所轄區
    派出所（即高雄市政府警察局小港分局漢民路派出所）陳昭
    仁警員查訪抗告人一家生活情形，經陳昭仁警員於98年9 月
    22日回覆稱：「抗告人有3 名小孩，與抗告人之父母同住，
    小孩均由抗告人之母（無業）照顧，其妻已離家多時，一家
    經濟來源均由受刑人父親（任職於中鋼結構公司，每月薪資
    5 萬多元）負擔，而抗告人平常很少回家」，有原審法院98
    年9 月22日公務電話紀錄1 紙在卷可稽。足見抗告人於緩刑
    期間，並未善盡為人子、為人父之責，乃其主張上情，顯係
    為免執行刑罰之飾詞，殆可認定，是自難僅憑據其有3 名幼
    子，且父母尚在之情，即遽認其無執行刑罰之必要，附此敘
    明。
據上論結，應依刑事訴訟法第412 條，裁定如主文。
中    華    民    國    98    年    10    月    28    日
                  刑事第一庭    審判長法  官 翁慶珍
                                      法  官 施柏宏
                                      法  官 徐美麗
以上正本證明與原本無異。
不得再抗告。
中    華    民    國    98    年    10    月    28    日
                                      書記官 賴梅琴


司法院資訊處製作；財團法人民間司法改革基金會備份。
